最高法院刑事判決　　　　　　一○○年度台上字第一五五五號
上　訴　人　翁才伶
上列上訴人因偽造有價證券案件，不服台灣高等法院中華民國九
十八年十月八日第二審判決（九十八年度上訴字第二七三五號，
起訴案號：台灣板橋地方法院檢察署九十八年度偵字第一六○二
號），提起上訴，本院判決如下：
    主  文
上訴駁回。
    理  由
按刑事訴訟法第三百七十七條規定，上訴於第三審法院，非以判
決違背法令為理由，不得為之。是提起第三審上訴，應以原判決
違背法令為理由，係屬法定要件。如果上訴理由書狀並未依據卷
內訴訟資料，具體指摘原判決不適用何種法則或如何適用不當，
或所指摘原判決違法情事，顯與法律規定得為第三審上訴理由之
違法情形，不相適合時，均應認其上訴為違背法律上之程式，予
以駁回。本件上訴人翁才伶上訴意旨略稱：（一）、上海商業儲
蓄銀行北中和分行（下稱上海銀行），票據號碼NTA 00000
00號，發票人處蓋禾圓企業社印章（該商號負責人為楊淑薈）
，惟未蓋楊淑薈之印章，及金額、日期均空白之支票一紙（下稱
系爭支票），係楊淑薈借予陳岳鴻後遺失，何以遺失後未立即辦
理掛失止付？又自稱「陳錦堂」之人何以會知悉該企業社之負責
人為楊淑薈，並刻其印章蓋用印文於系爭支票上，楊淑薈何以知
道系爭支票發票日為民國九十六年四月三十日，金額為新台幣（
下同）三十二萬五千元，足見「陳錦堂」、陳岳鴻、楊淑薈三人
彼此認識且有聯絡。而於台灣板橋地方法院民事庭給付票款事件
審理時，「陳錦堂」竟避不見面，顯見渠三人係以「陳錦堂」為
首之詐騙集團，利用支票行騙，致其被「陳錦堂」持用支票行騙
，損失數十萬元。（二）、其於原審庭提「陳錦堂」開給伊之支
票及借據共五張，聲請送指紋鑑定，詎原審漏未調查，實有調查
未盡之違法。（三）、「陳錦堂」與上訴人認識之初，即冒用他
人身分行騙，自稱其為大布商，可幫上訴人夫妻拓展業務，以取
信上訴人，致其受害。在無證據證明上訴人犯罪之情形下，竟須
背負偽造有價證券之刑責，實有不甘，原判決認定事實與所持理
由顯有矛盾之違法等語。
本件原審經審理結果，認為上訴人有原判決事實欄所載之犯行，
罪證明確，因而撤銷第一審關於上訴人偽造有價證券部分之無罪
判決，改判論處上訴人共同偽造有價證券之罪刑（處有期徒刑三
年二月，與經原審判決確定之收受贓物罪所處有期徒刑三月，定
應執行刑為有期徒刑三年四月暨相關沒收之宣告）。係以：上訴
人於偵查及第一、二審均坦承其自「陳錦堂」處收受系爭空白支
票，且由其在「陳錦堂」車上填寫該支票金額三十二萬五千元及
發票日期九十六年四月三十日後，持向郭淑芬借同額款項等情不
諱。而系爭支票原係楊淑薈於九十六年二、三月間，借給陳岳鴻
使用，僅蓋有禾圓企業社之印章，至發票日、金額均空白，亦未
蓋用楊淑薈之印章，嗣該支票於台北市○○路○段十號十七樓之
辦公室遺失，經陳岳鴻告知後，楊淑薈於九十六年四月三十日前
往上海銀行辦理掛失止付手續，致持票人郭淑芬屆期提示遭退票
等情，業經證人陳岳鴻、楊淑薈於偵查中證述一致，且有上開支
票、退票理由單、掛失止付票據提示人資料查報表、票據掛失止
付通知書、遺失票據申報書等影本附卷足稽（見第二一八四二號
偵查卷第一一至一四頁），堪認系爭支票乃陳岳鴻所遺失，並經
上訴人填寫金額及日期後，持向郭淑芬借款屬實。又上訴人自稱
做汽車零件加工生意，平常亦請領支票使用，與禾圓企業社負責
人楊淑薈並不認識，亦無業務往來，竟自非熟識之「陳錦堂」處
取得系爭支票，在急需用錢之情形下，擅自填寫金額及日期，持
向郭淑芬借款，嗣分得十萬元，其餘款項均歸「陳錦堂」分得等
情，復據其供承在卷（見第二一八四二號偵查卷第二三頁、他字
第七五七四號卷第一八頁、第一審卷五○頁背面、原審卷第二二
、七一頁正背面），其偽造有價證券犯行彰彰明甚。已詳敘其調
查、取捨證據之結果及憑以認定犯罪事實之心證理由。從形式上
觀察，並無違反經驗、論理法則或其他足以影響判決結果之違法
情形存在。另查：（一）、審判期日之訴訟程序，專以審判筆錄
為證，刑事訴訟法第四十七條規定甚明。本件上訴人於原審並未
提出「陳錦堂」所簽發之支票及書立之借據，並聲請送指紋鑑定
之事，且於準備程序時，受命法官問：「有無其他證據提出？」
，上訴人答稱：「沒有」；另於審判期日，審判長問：「尚有何
證據請求調查？」，上訴人答稱：「希望趕快查清楚」（見原審
卷第二二頁背面及第七一頁），則上訴意旨指摘其提出「陳錦堂
」所簽發之支票及書立之借據，聲請指紋鑑定，原審漏未調查云
云，顯屬無稽。又其於偵查中所提署名「陳錦堂」書寫之借據，
經檢察官送請內政部警政署刑事警察局鑑定，經比對陳錦堂之指
紋卡上指紋結果「未發現相符者或因紋線模糊不清且特徵不足，
無法比對」，有該局鑑定書附卷可憑（見偵查卷第六七頁），原
判決已說明其就案內所有證據，本於調查所得心證，分別定其取
捨，而憑以認定上訴人犯偽造有價證券罪之依據及心證理由，難
謂有應於審判期日調查之證據而未予調查之情形。（二）、證據
之取捨及證據證明力如何，均屬事實審法院得自由裁量、判斷之
職權，茍此項裁量、判斷，並不悖乎通常一般之人日常生活經驗
之定則，又於判決內論敘其何以作此判斷之心證理由者，即不得
任意指摘其為違法。系爭支票，既係上訴人偽造金額及日期後，
持向郭淑芬借款，詳如前述。則上訴意旨指摘該支票遺失後，楊
淑薈何以未立即辦理掛失止付，又何以知道系爭支票發票日為九
十六年四月三十日，金額為三十二萬五千元，及自稱「陳錦堂」
之人何以會知悉該企業社之負責人為楊淑薈，並刻其章蓋於系爭
支票上，足見「陳錦堂」、陳岳鴻、楊淑薈三人合組詐騙集團云
云，無非徒憑己意，為單純之事實上爭執，或係對原審採證、認
事之職權行使及已為論斷、說明之事項，恣意爭辯，均非依據卷
內訴訟資料具體指摘原判決有何違背法令，顯非提起第三審上訴
之適法理由。其上訴為違背法律上之程式，應予駁回。
據上論結，應依刑事訴訟法第三百九十五條前段，判決如主文。
中    華    民    國  一○○  年    三    月  三十一  日
                      最高法院刑事第八庭
                          審判長法官  花  滿  堂  
                                法官  黃  正  興  
                                法官  洪  昌  宏  
                                法官  徐  昌  錦  
                                法官  王  聰  明  
本件正本證明與原本無異
                                      書  記  官  
中    華    民    國  一○○  年    四    月    六    日
                                                      m